---
output:
  html_document: default
  pdf_document: default
---
# Practicando clustering:

Pasos previos:

* Descargue las puntuaciones de felicidad de cada país de este link:
[https://en.wikipedia.org/wiki/World_Happiness_Report](https://en.wikipedia.org/wiki/World_Happiness_Report)

* Descargue las puntuaciones de democracia de cada país de este link:
[https://en.wikipedia.org/wiki/Democracy_Index](https://en.wikipedia.org/wiki/Democracy_Index)

```{r, echo=FALSE, eval=TRUE,warning=FALSE, message=FALSE}
# descarga
library(htmltab)

happyL="https://en.wikipedia.org/wiki/World_Happiness_Report"
happyPath='//*[@id="mw-content-text"]/div/table/tbody'

demoL="https://en.wikipedia.org/wiki/Democracy_Index"
demoPath='//*[@id="mw-content-text"]/div/table[2]/tbody'

happy = htmltab(doc = happyL,which  = happyPath,encoding = "UTF-8")

demo = htmltab(doc = demoL,which  = demoPath,encoding = "UTF-8")


```
```{r, echo=FALSE, eval=TRUE,warning=FALSE, message=FALSE}
#limpieza
library(stringi)
library(stringr)

#nombres simples
names(happy)=str_split(names(happy)," ",simplify = T)[,1]
names(happy)[names(happy)=="Score"]="ScoreHappy"
names(happy)=stri_trans_general(names(happy), "latin-ascii")

names(demo)=str_split(names(demo)," ",simplify = T)[,1]
names(demo)[names(demo)=="Score"]="ScoreDemo"
names(demo)=stringi::stri_trans_general(names(demo), "latin-ascii")

# data sin espacios blancos
happy[,]=lapply(happy[,], trimws,whitespace = "[\\h\\v]") # no blanks
demo[,]=lapply(demo[,], trimws,whitespace = "[\\h\\v]") # no blanks

# data sin caracteres especiales
happy[,]=lapply(happy[,], stri_trans_general, "latin-ascii")
demo[,]=lapply(demo[,], stri_trans_general, "latin-ascii")

#sin missing
happy=na.omit(happy) 
demo=na.omit(demo) 


```


* Todos las columnas que forman ambos indices se usarán. Si desea quédese con lo indispensable: 

```{r, echo=FALSE, eval=TRUE, warning=FALSE, message=FALSE}
fromHappy=c("Country","GDP","Social","Healthy","Freedom","Generosity","Perceptions" )
happy=happy[,fromHappy]


fromDemo=c("Country","Electoral","Functio-ning","Politicalpartici-pation","Politicalculture","Civilliberties")
demo=demo[,fromDemo]

```

* Una ambas tablas.

```{r, echo=FALSE, eval=TRUE, warning=FALSE, message=FALSE}

dataintegrada=merge(happy,demo)
dataintegrada=na.omit(dataintegrada)
```


* Verifique que tiene los datos listos para aplicar la tecnica de clusterizacion.
```{r, echo=FALSE, eval=TRUE, warning=FALSE, message=FALSE}


dataintegrada[,2:12]=lapply(dataintegrada[,2:12],as.numeric)

```

* Prepare los datos para el analisis cluster, use como semilla aleatoria al numero **123**.

```{r, echo=FALSE, eval=TRUE, warning=FALSE, message=FALSE}
library(cluster)

set.seed(123)
row.names(dataintegrada)=dataintegrada$Country
g.dist = daisy(dataintegrada[,2:12], metric="gower")

```

* Calcule 3 clusters usando la técnica de pam(k-medoides) y la jerarquica aglomerativa:

```{r, echo=FALSE, eval=TRUE, warning=FALSE, message=FALSE}
library(factoextra)
res.pam=pam(g.dist,3,cluster.only = F)
dataintegrada$pam=res.pam$cluster
res.agnes <- hcut(g.dist, k = 3,hc_func='agnes')
dataintegrada$agnes=res.agnes$cluster
```

### Responda:

1. ¿Se debió obtener 3 clusters usando k-medoides, u otro valor era mejor?

```{r, echo=FALSE, eval=TRUE, warning=FALSE, message=FALSE}
fviz_nbclust(dataintegrada[,2:12], pam,diss=g.dist,method = "gap_stat",k.max = 10,verbose = F)
```


2. ¿Se debió obtener 3 clusters usando jerarquizacion aglomerativa, u otro valor era mejor?

```{r, echo=FALSE, warning=FALSE, message=FALSE, eval=TRUE}
fviz_nbclust(dataintegrada[,2:12], hcut,diss=g.dist,method = "gap_stat",k.max = 10,verbose = F)
```



3. Si se mantiene pedir tres clusters en ambos procedimientos ¿Cuál clusterizó mejor?

```{r, echo=FALSE, eval=TRUE, warning=FALSE, message=FALSE}
fviz_silhouette(res.pam)
```

```{r, echo=FALSE, eval=TRUE, warning=FALSE, message=FALSE}
fviz_silhouette(res.agnes)
```



4. Si se mantiene pedir tres clusters en ambos procedimientos ¿ Cuántos países de los mal clusterizados k-medoides nos quedaría si no contásemos los mal clusterizados por jerarquizacion aglomerativa?

```{r, echo=FALSE, eval=TRUE, warning=FALSE, message=FALSE}
silPAM=data.frame(res.pam$silinfo$widths)
silPAM$country=row.names(silPAM)
poorPAM=silPAM[silPAM$sil_width<0,'country']

silAGNES=data.frame(res.agnes$silinfo$widths)
silAGNES$country=row.names(silAGNES)
poorAGNES=silAGNES[silAGNES$sil_width<0,'country']

##

# respuesta: Los mismos de PAM pues no hubo interseccion)
length(setdiff(poorPAM,poorAGNES))

```


5. Si usamos _dbscan_, ¿Cuántos clusters se formarían si usamos un epsilon de 0.09?

```{r, echo=FALSE, eval=TRUE, warning=FALSE, message=FALSE}
proyeccion = cmdscale(g.dist, k=2,add = T) # k is the number of dim
# data frame prep:
dataintegrada$dim1 <- proyeccion$points[,1]
dataintegrada$dim2 <- proyeccion$points[,2]

g.dist.cmd = daisy(dataintegrada[,c('dim1','dim2')], metric = 'euclidean')

# MinPts=11 columnas de input

library(fpc)
db.cmd = dbscan(g.dist.cmd, eps=0.09, MinPts=11,method = 'dist')

# respuesta: 2 clusters

db.cmd

```

6. Si usamos _dbscan_, ¿Qué países no fueron clusterizados (atípicos)?

```{r, echo=FALSE, eval=TRUE, warning=FALSE, message=FALSE}
dataintegrada$dbscan=db.cmd$cluster

# respuesta:
dataintegrada[dataintegrada$dbscan==0,'Country']
```

7. ¿Qué paises coinciden entre los atipicos de _dbscan_ y los mal clusterizados por jerarquizacion aglomerativa:

```{r, echo=FALSE, eval=TRUE, warning=FALSE, message=FALSE}
atiDB=dataintegrada[dataintegrada$dbscan==0,'Country']

# respuesta

intersect(atiDB,poorAGNES)
```

8. ¿Hay alguno de los países del cluster más bajo calculado con agnes  que sea parte de los países difíciles de clusterizar en las *dbscan*?

```{r, echo=FALSE, eval=TRUE, warning=FALSE, message=FALSE}

# cual es el mas bajo en algo en agnes
aggregate(.~agnes,data=dataintegrada[,c(2:12,14)],mean)

lowestClust=dataintegrada[dataintegrada$agnes==1,"Country"]
intersect(lowestClust,atiDB)
```

